臺灣桃園地方法院刑事判決
111年度訴字第465號
公  訴  人  臺灣桃園地方檢察署檢察官 
被      告  楊盛智





選任辯護人  陳昱龍律師  
被      告  王昱超


選任辯護人  張琇惠律師
上列被告2人因違反毒品危害防制條例案件，經檢察官提起公訴
（111年度偵字第5916號、第11847號），本院判決如下：
    主  文
楊盛智共同販賣第三級毒品，未遂，處有期徒刑壹年。扣案如附
表一所示之物均沒收。
王昱超共同販賣第三級毒品，未遂，處有期徒刑壹年拾月。扣案
如附表一所示之物均沒收。
    事  實
楊盛智、王昱超、張家瑋及游畯淵（張家瑋所涉犯行，由檢察官
另行偵辦；游畯淵所涉犯行，經檢察官另行起訴，由本院另行審
結）均明知甲基-N,N-二甲基卡西酮為毒品危害防制條例第2條第
2項第3款所列管之第三級毒品，依法不得販賣，楊盛智竟於民國
110年10月9日前某時，在社群軟體Twitter（起訴書誤載為通訊
軟體IG，應予更正）以暱稱「Chin.」公開散佈兜售毒品之訊息
，經桃園市政府警察局龜山分局迴龍派出所警員查悉上情，遂與
Twitter暱稱「Chin.」之人互加通訊軟體WECHAT（下稱微信）好
友，而與楊盛智取得聯繫，經警員假意欲購買毒品咖啡包，楊盛
智欲販賣毒品咖啡包以獲利，惟無毒品咖啡包可供販售，遂詢問
王昱超可否提供毒品咖啡包，經王昱超與微信暱稱「影子」之人
聯繫，張家瑋旋即指示游畯淵依王昱超提供之訊息進行毒品交易
，楊盛智、王昱超、張家瑋、游畯淵即共同意圖營利而基於販賣
第三級毒品之犯意聯絡，由張家瑋提供毒品咖啡包，並向王昱超
報價100包之毒品咖啡包價格為新臺幣（下同）18,000元，經王
昱超將上情轉告楊盛智，嗣楊盛智與喬裝為毒品買家之警員約定
以24,000元價格，販售摻有第三級毒品甲基-N,N-二甲基卡西酮
成分之毒品咖啡包100包，並相約於桃園市○○區○○路0段000號之
碧雲天汽車旅館進行交易，楊盛智將上開約定之金額、地點告知
王昱超，王昱超再透過微信通知游畯淵前往約定地點進行交易，
要求游畯淵向買家收取24,000元，並指示游畯淵於交易完成後，
將6,000元匯入王昱超指定之中華郵政00000000000000號帳戶內
，以此作為楊盛智、王昱超之報酬。嗣游畯淵攜帶如附表一所示
之毒品咖啡包，依約於110年10月9日中午12時50分許抵達現場，
欲進行毒品交易之際，旋為警員當場表明身份而查獲，然因警員
無購買毒品之真意而未遂，並扣得如附表一所示之第三級毒品。
    理  由
壹、實體部分：
一、上開犯罪事實，業據被告楊盛智、王昱超於警詢、偵訊、本
    院訊問、準備程序及審理時坦承不諱（見臺灣桃園地方檢察
    署111年度偵字第5916卷【下稱偵5916卷】一第13頁至第25
    頁，同卷二第47頁至第49頁、第67頁至第73頁、第75頁至第
    83頁、第167頁至第173頁、第177頁至第179頁、第221頁至
    第225頁、第233頁至第234頁，臺灣桃園地方檢察署111年度
    偵字第11847號卷【下稱偵11847卷】一第15頁至第31頁，同
    卷三第31頁至第34頁、第51頁至第61頁、第69頁至第70頁，
    本院111年度訴字第465號卷【下稱本院卷】第51頁至第56頁
    、第71頁至第76頁、第111頁至第118頁、第119頁至第127頁
    、第277頁），核與證人即共犯游畯淵於警詢及偵訊時證述
    情節相符（見偵5916卷一第169頁至第171頁、第231頁至第2
    36頁，同卷二第41頁至第42頁），且有桃園市政府警察局龜
    山分局偵查報告、桃園市政府警察局龜山分局110年10月9日
    搜索扣押筆錄、扣押物品目錄表、自願受搜索同意書、扣押
    物品收據、Twitter、微信對話照片、現場照片暨扣案物照
    片、龜山分局迴龍派出所警員職務報告、桃園市政府警察局
    龜山分局111年3月10日搜索扣押筆錄、扣押物品目錄表、扣
    押物品收據，內政部警政署刑事警察局111年2月14日刑鑑字
    第1108012465號鑑定書、龜山分局偵查隊111年5月24日職務
    報告書、桃園市政府警察局龜山分局111年7月18日山警分偵
    字第1110023271號函暨檢附楊盛智、王昱超與游畯淵涉嫌毒
    品案之微信對話截圖照片等件在卷可稽（見偵5916卷一第16
    1頁至第168頁，第289頁至第295頁、第297頁至第299頁、第
    299頁至第305頁、第307、第309頁至第312頁，偵11847卷一
    第41頁至第47頁，同卷二第33頁，本院卷第132-3頁、第200
    -1頁至第200-19頁），並有扣案如附表一所示之第三級毒品
    可佐，堪認被告楊盛智、王昱超之任意性自白與事實相符，
    足以採信。
二、公訴意旨雖認被告楊盛智、王昱超共同基於販賣第三級毒品
    以牟利之犯意聯絡，謀議由被告楊盛智於110年10月9日前某
    時公開散佈販賣毒品咖啡包之廣告訊息云云，然查，被告王
    昱超於警詢、偵訊、本院訊問及準備程序時始終供稱：當時
    是楊盛智向伊詢問有無管道可以拿到毒品咖啡包，伊才用微
    信聯繫暱稱「影子」之人等語（見偵5916卷二第185頁至第1
    93 頁，同卷三第31頁至第34 頁、第51頁至第61 頁、第69
    頁至第70 頁，本院卷第71頁至第76 頁、第119頁至第127頁
    ），而被告楊盛智雖於警詢、偵訊時供稱：伊因為積欠王昱
    超債務，王昱超要求伊幫他找毒品買家用以抵債，伊才會在
    網路上張貼販毒訊息等語（見偵5916卷一第13頁至第25頁，
    同卷二第47頁至第49頁、第177頁至第179頁），然於本院訊
    問及準備程序時改稱：伊是為了賺錢才在網路上刊登販毒訊
    息，並不是受王昱超指示等語（見本院卷第53頁、第114頁
    ），已難認被告王昱超與被告楊盛智間就刊登廣告一事有何
    謀議，又卷內並無相關證據可證明被告楊盛智在與喬裝為購
    毒者之警員聯繫前，與被告王昱超之間有何犯意聯絡或行為
    分擔，是依卷內現存事證，應認被告楊盛智係在認為有買家
    欲購毒後，才詢問被告王昱超有無毒品來源，是公訴意旨此
    部分所認，容有誤會，應予更正。
三、按我國法令對販賣毒品者臨以嚴刑，惟毒品仍無法禁絕，其
    原因實乃販賣毒品存有巨額之利潤可圖，故販賣毒品者，如
    非為巨額利潤，必不冒此重刑之險，是以有償交易毒品者，
    除非另有反證證明其出於非圖利之意思而為，概皆可認其係
    出於營利之意而為（最高法院93年度台上字第1651號、87年
    度台上字第3164號判決意旨參照）。而參諸本案販售之物品
    ，係含有第三級毒品甲基-N,N-二甲基卡西酮成分之咖啡包
    ，取得不易，苟無利潤可圖，持有毒品者實無輕易將所持有
    之毒品任意無償轉讓他人之理，且販賣第三級毒品之行為，
    事涉重典，被告殊無甘冒重刑、自陷囹圄而任意將之以原來
    取得之價、量讓與他人之可能，又被告楊盛智及王昱超業已
    坦承若本次交易成功，應可分得報酬，被告王昱超更提供帳
    戶供共犯游畯淵匯入款項，顯然被告楊盛智、王昱超於本案
    所為應有利可圖，可認被告楊盛智、王昱超均係基於營利之
    意圖而為本件販賣第三級毒品行為。綜上，本件事證已臻明
    確，被告楊盛智、王昱超犯行堪以認定，應依法論科。
貳、論罪科刑：
一、按刑法上所謂警員之陷害教唆，係指行為人原無犯罪的意思
    ，純因具有司法警察權者的設計誘陷，以唆使其萌生犯意，
    待其形式上符合著手於犯罪行為的實行時，再予逮捕者而言
    。此種「陷害教唆」，因行為人原無犯罪的意思，具有司法
    警察權者復伺機逮捕，係以不正當手段入人於罪，尚難遽認
    被陷害教唆者成立犯罪。至於刑事偵查技術上所謂的「釣魚
    」者，則指對於原已犯罪或具有犯罪故意的人，司法警察於
    獲悉後為取得證據，以設計引誘的方式，佯與之為對合行為
    ，使其暴露犯罪事證，待其著手於犯罪行為的實行時，予以
    逮捕、偵辦者而言。此種「釣魚」，因屬偵查犯罪技巧的範
    疇，並未違反憲法對於基本人權的保障，且於公共利益的維
    護有其必要性，故所蒐集的證據資料，自可具有證據能力；
    換言之，因犯罪行為人主觀上原即有犯罪的意思，倘客觀上
    又已著手於犯罪行為之實行時，自得成立未遂犯，此有最高
    法院107年度台上字第2233號判決意旨可參。查被告楊盛智
    、王昱超雖意圖營利而著手販賣毒品行為，然因喬裝買家之
    員警自始無實際與被告交易之真意，被告楊盛智、王昱超與
    喬裝買家之員警彼此間僅形式上就毒品交易之達成合意，實
    際上並不能真正完成毒品買賣行為，然依上開判決意旨，被
    告楊盛智、王昱超所為已該當販賣行為之著手，應以販賣毒
    品未遂罪論處。
二、是核被告楊盛智、王昱超所為，均係犯毒品危害防制條例第
    4條第6項、第3項之販賣第三級毒品未遂罪。又被告楊盛智
    、王昱超於著手販賣前，意圖販賣而持有第三級毒品之低度
    行為，為其嗣後著手販賣之高度行為吸收，不另論罪。又被
    告楊盛智、王昱超與共犯張家瑋、游畯淵就上開犯行間，具
    犯意聯絡及行為分擔，應論以共同正犯。
三、被告楊盛智、王昱超雖已著手販賣毒品之行為，惟因係員警
    喬裝買家而自始不具購毒真意，本件應屬未遂，其所生損害
    較既遂犯為輕，爰均依刑法第25條第2項之規定，按既遂犯
    之刑減輕之。
四、毒品危害防制條例第17條之適用：
  ㈠按毒品危害防制條例17條第1項規定「犯第4條至第8條、第10
    條或第11條之罪，供出毒品來源，因而查獲其他正犯或共犯
    者，減輕或免除其刑」。所謂供出毒品來源係指足資辨別其
    非屬共犯或共同正犯前手之特徵，使調查或偵查犯罪之公務
    員因而對之發動調查或偵查，而適用該減刑規定，需供出毒
    品來源而查獲者（最高法院97年度台上字第1475號、98年度
    台上字第4062號、98年度台上字第3653號、98年度台上字第
    3391號判決意旨參照）。經查，被告楊盛智於警詢時供出其
    與被告王昱超共同為本案販毒事宜（見偵5916卷一第13頁至
    第25頁），且依桃園市政府警察局龜山分局偵查隊111年5月
    24日職務報告所載略以：本案相關販賣毒品之犯罪事實、流
    程及王昱超出沒地點，係楊盛智主動協助偵辦等語（見本院
    卷第132-3頁），可認警方係依被告楊盛智提供之資訊，循
    線查獲被告王昱超，並經檢察官提起公訴，則基於毒品危害
    防制條例第17條第1項之立法目的在於鼓勵被告提供情資，
    得以查獲正犯或其他共犯，以防範毒品氾濫之意旨，應認被
    告楊盛智就本案犯行有毒品危害防制條例第17條第1項之適
    用，自得依該項規定予以減輕其刑，並依法遞減之。
  ㈡再按犯毒品危害防制條例第4條至第8條之罪於偵查及歷次審
    判中均自白者，減輕其刑，毒品危害防制條例第17條第2項
    定有明文。查被告楊盛智、王昱超就本案販賣第三級毒品未
    遂犯行，於偵查及本院審理時皆自白不諱，業如前述，爰均
    依毒品危害防制條例第17條第2項規定減輕其刑，並依法遞
    減其刑。
五、另按刑法第59條之酌量減輕其刑，必須犯罪另有特殊之原因
    與環境等，在客觀上足以引起一般同情，認為即予宣告法定
    低度刑期猶嫌過重者，始有其適用（最高法院51年度台上字
    第899號判決意旨參照）。經查，辯護人雖為被告楊盛智、
    王昱超之利益請求本院依刑法第59條規定酌減其刑云云，然
    本件被告楊盛智、王昱超就本件犯行，已有如前所述之減刑
    事由，於依法減輕後，已難認有何情輕法重，而在客觀上足
    以引起一般同情而可堪憫恕之處，是自無再適用刑法第59條
    規定酌減其刑之餘地，是辯護人之前開主張，難認可採。
六、此外，公訴人雖於本院審理時主張依臺灣高等法院被告前案
    紀錄表所示，被告楊盛智前曾因傷害、詐欺、恐嚇取財、贓
    物等案件，經臺灣新北地方法院以107年度聲字第7號裁定定
    應執行有期徒刑3年2月確定，於109年9月16日執行完畢，主
    張被告楊盛智構成累犯，依法應加重其刑。惟酌之被告楊盛
    智所犯本案與前案間犯罪原因、型態、侵害法益、罪質、不
    法內涵及社會危害程度均不相同，難認被告楊盛智有特別惡
    性，或具對刑罰之感應力顯然薄弱之情形，參諸司法院釋字
    第775 號解釋意旨，爰裁量不依刑法第47條第1 項規定加重
    其刑。
七、爰以行為人之責任為基礎，審酌被告楊盛智、王昱超明知毒
    品戕害他人身心健康甚鉅，亦危害社會秩序，仍漠視毒品之
    危害性，竟與張家瑋、游畯淵共同著手對外販售含有第三級
    毒品甲基-N,N-二甲基卡西酮成分之咖啡包予他人，若其所
    為既遂，勢必助長毒品流通，所為誠屬不該，應予非難，惟
    念及被告楊盛智、王昱超犯後終能坦承犯行，態度良好，兼
    衡其等素行、犯罪動機、目的、手段，暨自陳之智識程度、
    家庭經濟狀況等一切情狀，分別量處如主文所示之刑。
八、辯護人雖為被告王昱超請求就本案宣告緩刑，然考量被告王
    昱超於本案販賣毒品之數量高達100包，對社會治安潛藏高
    度風險，又被告王昱超雖經適用前開減刑規定，並經本院審
    酌刑法第57條科刑審酌事由後，宣告2 年以下有期徒刑，但
    被告王昱超所犯為最輕本刑7 年以上有期徒刑之重罪，如此
    法定刑度之重，足知立法者對於販賣毒品犯行表現之高度非
    難，以及希冀以刑罰彰顯警惕制裁之效果，從而，就刑罰預
    防目的而言，販賣毒品罪之暫不執行，應屬特別情況。查被
    告王昱超為本案犯行時已成年，對於毒品為禁止持有、流通
    交易之物，以及毒品對於社會大眾有高度危害乙節，難以諉
    為不知，又被告王昱超前有持有第三級毒品純質淨重20公克
    以上、施用第二級毒品之前科紀錄，猶不知悔改，再為本案
    犯行，足見其法治觀念薄弱，是本院認非施以相當刑事處遇
    ，難收抑制、預防犯罪之效，而有執行刑罰以資警惕之必要
    ，並無暫不執行為適當之情形，故本案不宜宣告緩刑，辯護
    人所為緩刑之請求，本院礙難准許。
參、沒收：
一、按毒品危害防制條例第18條第1項後段規定查獲之第三、四
    級毒品，無正當理由而擅自持有者，沒入銷燬之；此應沒入
    銷燬之毒品，專指查獲施用或持有（未成罪）之第三、四級
    毒品而言；倘屬同條例相關法條明文規定處罰之犯罪行為，
    即非該條項應依行政程序沒入銷燬之範圍；再同條例對於查
    獲之製造、運輸、販賣、意圖販賣而持有、以非法方法使人
    施用、引誘他人施用及轉讓、持有一定數量以上第三、四級
    毒品之沒收，並無特別規定，如其行為已構成犯罪，則該毒
    品即屬不受法律保護之違禁物，應回歸刑法之適用（最高法
    院98年度台上字第2889號、99年度台上字第2733號判決意旨
    參照）。
二、經查，扣案如附表一所示之物，係被告楊盛智、王昱超實行
    本案犯行所用之物，並具違禁物之性質，應依刑法第38條第
    1 項之規定，宣告沒收。又上開毒品之各包裝袋，因直接包
    覆該毒品，其上顯留有該毒品之殘渣，衡情自難與之析離，
    當應整體視之為毒品，併予宣告沒收。至於鑑驗耗損之毒品
    既已滅失，自無庸為沒收之諭知。
三、扣案如附表二所示之物，因無證據足認與被告楊盛智、王昱
    超所為本案犯行有何關連，爰均不予宣告沒收、銷燬。
據上論斷，應依刑事訴訟法第299 條第1 項前段，判決如主文。
本案經檢察官高健祐提起公訴，檢察官林佳勳到庭執行職務。
中　　華　　民　　國　　111 　年　　8 　　月　　25　　日
                  刑事第十八庭審判長法  官  陳囿辰
                                    法  官  羅文鴻
                                    法  官  姚懿珊
以上正本證明與原本無異。
如不服本判決應於收受判決後20日內向本院提出上訴書狀，並應
敘述具體理由。其未敘述上訴理由者，應於上訴期間屆滿後20日
內向本院補提理由書(均須按他造當事人之人數附繕本)「切勿逕
送上級法院」。 

　　　　　　　　　　　　　　　      書記官　張妤安
中　　華　　民　　國　　111 　年　　8 　　月　　25　　日
附錄論罪科刑法條：
毒品危害防制條例第4條
製造、運輸、販賣第一級毒品者，處死刑或無期徒刑；處無期徒
刑者，得併科新臺幣3千萬元以下罰金。
製造、運輸、販賣第二級毒品者，處無期徒刑或10年以上有期徒
刑，得併科新臺幣1千5百萬元以下罰金。
製造、運輸、販賣第三級毒品者，處7年以上有期徒刑，得併科
新臺幣1千萬元以下罰金。
製造、運輸、販賣第四級毒品者，處5年以上12年以下有期徒刑
，得併科新臺幣5百萬元以下罰金。
製造、運輸、販賣專供製造或施用毒品之器具者，處1年以上7年
以下有期徒刑，得併科新臺幣1百50萬元以下罰金。
前五項之未遂犯罰之。
附表一：
扣案物 數量  鑑定結果  毒品咖啡包 100包  ⑴檢體外觀:米黃色粉末 ⑵驗前毛重515.59公克（含包裝袋100個），驗前總淨重：407.59公克，取1.29公克鑑定用罄，驗餘總淨重406.30公克，檢出含有第三級毒品甲基-N,N-二甲基卡西酮成分，純度4%，純質淨重16.30公克。 ⑶內政部警政署刑事警察局鑑定書111年2月14日刑鑑字第1108012465號鑑定書(見偵11847卷二第33頁)  
附表二：
編號 扣案物 數量 1 第三級毒品咖啡包(卡西酮) 15包 2 中華郵政金融卡 （帳號00000000000000號) 1張 3 中華郵政儲金金融卡 （帳號00000000000000號) 1張